【裁判字號】    99,審司,100
【裁判日期】    990527
【裁判案由】    選派清算人
【裁判全文】
臺灣臺北地方法院民事裁定             99年度審司字第100號
聲  請  人  甲○○
上列聲請人聲請為相對人頂堡股份有限公司選派清算人事件，本
院裁定如下：
    主  文
聲請駁回。
聲請程序費用新臺幣壹仟元由聲請人負擔。
    理  由
一、本件聲請意旨略以：聲請人為相對人頂堡股份有限公司（下
    稱頂堡公司）之股東及董事長，因頂堡公司自民國85年起即
    與第三人即頂堡公司之董事邱鴻琳間因給付票款事件進行訴
    訟，現由鈞院以臺灣臺北地方法院99年度簡上更（一）字第
    1 號給付票款事件審理中。因頂堡公司自85年起即已停業，
    嗣經臺北市政府於90年12月25日以府建商字第9014532600號
    函撤銷公司登記，第三人邱鴻琳於前開訴訟主張其為頂堡公
    司之董事，因此聲請人依公司法第 213條之規定不得代表公
    司對董事為訴訟，而應由監察人代表公司，或由股東會選任
    代表為訴訟，故鈞院以 99年4月26日北院隆民護99年度簡上
    更（一）字第1號通知及 99年5月5日以99年度簡上更（一）
    字第1號裁定，命頂堡公司於5日內補正合法之法定代理人，
    逾期不補將裁定駁回上訴。又公司被撤銷時，依公司法第24
    條之規定，應辦理清算，而頂堡公司以因停業經臺北市政府
    撤銷公司登記，頂堡公司之股東亦已星散而未再聯絡，監察
    人亦已出國，是頂堡公司並無人可承受訴訟。雖聲請人曾寄
    發臨時股東會之開會通知予各股東，惟因股東出席人數不足
    ，致無法開會，而由出席之股東同意聲請人向法院聲請選派
    清算人，然因頂堡公司之股東與董監事之狀況複雜，有選派
    獨立客觀之清算人之必要，為此聲請為相對人選派清算人云
    云。
二、按解散之公司，除因合併、破產而解散者外，應行清算，公
    司法第24條定有明文。又公司法第 322條規定，公司之清算
    ，以董事為清算人。但本法或章程另有規定或股東會另選清
    算人時，不在此限。不能依前項之規定定清算人時，法院得
    因利害關係人之聲請，選派清算人。準此，公司必於全體董
    事不能擔任或公司章程未訂定或股東會未另選清算人時，法
    院始得因利害關係人之聲請選派清算人（最高法院93年度台
    上字第2396判決意旨參照）。
三、經查，頂堡公司固已於民國90年12月25日經臺北市政府商業
    處以府建商字第9014532600號函撤銷公司登記在案，而頂堡
    公司之董事邱鴻琳並為向頂堡公司請求給付票款而提起訴訟
    中，有該公司變更事項登記卡、臺灣臺北地方法院85年度北
    簡字第9077號、97年度簡上字第159號、最高法院98年度台
    簡上字第41號民事判決、99年度簡上更（一）字第1號聲請
    狀及裁定影本各一份在卷可稽，但觀諸聲請人提出之頂堡公
    司變更事項登記卡所載，除邱月裡因死亡而不得行使董事職
    務外，頂堡公司尚有聲請人及第三人邱真珠、林智浩、邱瓊
    英、邱鴻琳登記為董事，尚難認各該董事有何不能或不為董
    事職權行使之情形，遑論若認各該董事確已決議就頂堡公司
    為清算，亦得由其等依法選任清算人或依公司法第322條規
    定由全體董事進行清算事務，至於聲請人所指為與董事邱鴻
    琳間之訴訟需要，本須以登記之監察人林淑卿為頂堡公司法
    定代理人，但該監察人已出國而未再聯絡致無法令其代表公
    司應訴一節縱係屬實，亦僅涉及頂堡公司是否得依民事訴訟
    法第51條規定於該訴訟中聲請選任特別代理人之問題，此事
    由仍與選派清算人係為進行清算事務者毫不相涉，依前揭規
    定意旨，實難認頂堡公司確有依法進行清算而有選派清算人
    之必要，是聲請人執前開事由聲請本院選派清算人，並無理
    由，應予駁回。
四、依非訟事件法第21條第2項、第24條第1項，民事訴訟法第78
    條規定，裁定如主文。
中    華    民    國    99    年     5    月    27    日
                  民事第六庭    法  官  林麗真
以上正本係照原本作成。
本裁定不得抗告。
中    華    民    國    99    年     5    月    27    日
                                書記官  黃靖雅

司法院資訊處製作；財團法人民間司法改革基金會備份。
